【裁判字號】    94,易,715
【裁判日期】    950127
【裁判案由】    詐欺
【裁判全文】
臺灣屏東地方法院刑事判決               94年度易字第715號
公  訴  人  臺灣屏東地方法院檢察署檢察署
被      告  乙○○
                    號
上列被告因詐欺案件，經檢察官提起公訴（94年度偵字第4641號
），被告於準備程序中先就被訴事實為有罪之陳述，本院裁定改
依簡式審判程序審理，判決如下：
    主  文
乙○○幫助連續意圖為自己不法之所有，以詐術使人將本人之物
交付，累犯，處有期徒刑陸月，如易科罰金，以參佰元折算壹日
。
    事  實  及  理  由
一、乙○○前因竊盜案件，經本院於民國89年3 月10日以89年度
    易字第143 號判處有期徒刑10月，於89年4 月19日判決確定
    ，並於93年11月30日縮刑期滿執行完畢。乙○○已預見金融
    機構帳戶係個人理財之重要工具，關係個人財產、信用之表
    徵，如交予他人使用，有供作財產犯罪用途之可能，而一般
    人取得他人存摺之目的在於取得贓款及掩飾犯行不易遭人追
    查，對於提供帳戶雖無引發他人萌生犯罪之確信，但仍以基
    於幫助某真實姓名年籍不詳之成年人連續遂行詐欺取財之不
    確定故意，於94年6 月間，在不詳地點，將其於94年5 月9
    日向屏東縣內埔郵局申辦之00000000000000號帳戶存簿及提
    款卡，以新臺幣（下同）5 千元之代價租借給自稱「胡光強
    」之成年人，該成年人取得上開帳戶後，即與其所屬之電話
    詐騙集團成員共同基於意圖為自己不法所有之概括犯意，先
    後為下列詐欺犯行：
  （一）於94年6 月3 日，由詐騙集團成員撥打甲○○之電話，
        向甲○○自稱係「環球國際旅遊公司」人員，並對甲○○佯稱該公司在高雄市ＳＯＧＯ前舉辦抽獎會，甲○○
        幸運抽中獎金港幣20萬元，惟需先支付6 萬元之訴訟費
        用，始能領獎云云，致甲○○因此陷於錯誤，於94年6
        月9 日14時51分許，匯款5 萬元至乙○○上開郵局帳戶
        內，嗣甲○○察覺有異，始知受騙。
  （二）於94年6 月4 日，由詐騙集團成員撥打丙○○之電話，
        向丙○○自稱係「環球國際旅遊公司」人員，並對丙○○佯稱該公司舉辦抽獎會，丙○○幸運抽中獎金港幣20
        萬元，惟需先支付手續費，始能領獎云云，致丙○○因
        此陷於錯誤，於94年6 月10日13時31分許，匯款5 萬元
        至乙○○上開郵局帳戶內，嗣丙○○察覺有異，始知受
        騙。
    嗣經甲○○、丙○○等人發覺受騙後，始向警方報案，並經
    警循線查知上情。
二、上開被告乙○○租借前開郵局帳戶存簿及提款卡予詐欺集團
    成員之犯罪事實，業經被告於本院審理時坦承不諱，核與被
    害人甲○○、丙○○於警詢時指述情節相符，並有被害人甲○○、丙○○之郵政國內匯款執據、被告上開帳戶交易明細
    表各1 份在卷可稽，足見被告上開不利於己之自白，確與事
    實相符，應可採信。又按揆諸近年來，社會上利用人頭帳戶
    施詐術騙取財物（如刮刮樂或退稅詐財事件）之情形層出不
    窮，坊間媒體亦時見報導，此等情狀事例已有一定程度之普
    遍性，而為國人所共知之事實，故無正當原因提供帳戶予他
    人使用，將使他人得以持之遂行財產犯罪並避免暴露身分，
    此當屬公眾週知之共同生活經驗。又參以金融帳戶為個人理
    財之工具，申請開設金融帳戶並無任何特殊之限制，一般民
    眾皆能自由申請開戶，並得同時在不同金融機構申請多數存
    款帳戶使用，乃眾所周知之事實，依一般人之社會生活經驗
    ，倘係合法收入，本可自行向金融行庫開戶使用，而無向他
    人購買或租用帳戶之必要。苟不以自己名義申請開戶，反向
    他人索借或以遠高於開戶所需要費用之代價購買金融機構帳
    戶使用，衡情應能懷疑租用或購買帳戶之人目的在於詐取他
    人財物，足證被告知悉其所出租之帳戶，將作為人頭帳戶供
    不法犯罪所用。是以，被告明知上情，卻仍出租上開存摺、
    提款卡等物予他人，並獲取5 千元之代價，其對於對方實施
    詐欺犯行應可預見，足認對於該購買帳戶之人利用其帳戶向
    人詐取財物，並無違背其本意。本件事證業臻明確，被告有
    幫助詐欺取財之犯行，洵堪認定。
三、按「連續幫助」與「幫助連續」為不同之犯罪態樣，如基於
    概括犯意，多次幫助他人犯罪，為連續幫助，該幫助者有多
    次犯罪行為；如以一幫助行為，幫助他人連續犯罪，則為幫
    助連續，就幫助犯而言，僅有一次犯罪行為（最高法院87年
    度臺上字第3865號判決參照）。又刑法第28條之共同正犯，
    係指2 人以上共同實施犯罪之行為者而言，幫助他人犯罪，
    並非實施正犯，在事實上雖有2 人以上共同幫助詐欺取財，
    要亦各負幫助詐欺取財之責，無適用該條之餘地（最高法院
    33年臺上字第793 號判例參照）。查本件自稱「胡光強」之
    之成年男子所屬犯罪集團成員，向被害人甲○○、丙○○等
    人詐取款項之犯行，係犯刑法第339 條第1 項之詐欺取財罪
    ，且2 次詐欺取財犯行，時間緊接，方法相同，觸犯構成要
    件相同之罪名，顯係基於概括犯意為之，應屬連續詐欺之一
    罪。核本件被告出租上開帳戶予自稱「胡光強」之成年男子
    ，僅取得5 千元之代價，並未與上開不詳詐騙集團成員就詐
    取款項依比例朋分報酬，足見其係基於幫助該不詳之集團成
    員犯罪之幫助故意，且未參與詐欺取財之構成要件之行為，
    顯係基於幫助之意思，參與犯罪構成要件以外之行為，應構
    成上開連續詐欺取財罪之幫助犯。又被告係幫助他人犯罪，
    爰依刑法第30條第2 項規定減輕其刑。至被告出租前開帳戶
    予他人，幫助他人連續犯罪，為幫助連續，就幫助犯而言僅
    有一次犯罪行為，不得依連續犯之規定加重其刑，均此敘明
    。又被告前因竊盜案件，經本院於89年3 月10日以89年度易
    字第143 號判處有期徒刑10月，於89年4 月19日判決確定，
    並於93年11月30日縮刑期滿執行完畢一情，有臺灣屏東地方
    法院檢察署刑案資料查註紀錄表及臺灣高等法院被告前案紀
    錄表各1 份附卷可佐，其於有期徒刑執行完畢後5 年內再犯
    本件有期徒刑以上之罪，為累犯，應依刑法第47條規定加重
    其刑，而其刑同時有加重及減輕事由，應依法先加後減之。
    爰審酌被告曾有麻藥、竊盜前科（有卷附上開被告前案紀錄
    表可參），素行欠佳，竟貪圖一時小利幫助他人取得帳戶供
    詐欺取財使用，紊亂社會正常交易秩序，使社會大眾財產安
    全受有危害，惟考量被告獲利非多，犯罪情節尚非重大，及
    犯後坦承犯行，態度良好等一切情狀，量處如主文所示之刑
    ，並諭知易科罰金之折算標準。
據上論斷，應依刑事訴訟法第299 條第1 項前段、第273 條之1
第1 項，刑法第30條、第56條、第339 條第1 項、第47條、第41
條第1 項前段，罰金罰鍰提高標準條例第1 條前段、第2 條，判
決如主文。
本案經檢察官潘國威到庭執行職務。
中    華    民    國    95    年     1    月    27    日
                  刑事第一庭    法  官  黃聖涵
以上正本證明與原本無異。
如不服本判決應於收受本判決送達後十日內向本院提出上訴書狀，
其未敘述上訴理由者，並得於提起上訴後十日內向本院補提理由
書狀（均須按他造當事人之人數附繕本）「切勿逕送上級法院」
中    華    民    國    95    年    1     月    27     日
                                書記官  蘇雅慧
本案論罪科刑法條
中華民國刑法第339條
(普通詐欺罪)
意圖為自己或第三人不法之所有，以詐術使人將本人或第三人之物交付者
，處 5 年以下有期徒刑、拘役或科或併科 1 千元以下罰金。
以前項方法得財產上不法之利益或使第三人得之者，亦同。
前二項之未遂犯罰之。
中華民國刑法第30條
(從犯及其處罰)
幫助他人犯罪者，為從犯。雖他人不知幫助之情者，亦同。
從犯之處罰，得按正犯之刑減輕之。


司法院資訊處製作；財團法人民間司法改革基金會備份。
